臺灣高等法院刑事判決
110年度上易字第569號
上  訴  人  
即  被  告  黃鵬文


上列上訴人因毀損案件，不服臺灣桃園地方法院109年度易字第9
81號，中華民國109年12月29日第一審判決（起訴案號：臺灣桃
園地方檢察署108年度偵字第24938號），提起上訴，本院判決如
下：
    主  文
上訴駁回。
    事  實
一、黃鵬文與陳立宇間存有債務糾紛，談判未果，黃鵬文因而心
    生不滿，邀集友人陳奕霖共同基於毀損他人物品犯意聯絡，
    於民國107 年5 月30日凌晨1 時41分許，由黃鵬文駕駛自用
    小客車搭載陳奕霖及不知情陳玟佐，前往桃園市○○區○○路0 
    段000 號「大江購物中心」（下稱「大江購物中心」）停車
    場，由陳奕霖持黃鵬文車內所置放之鐵樂士噴漆1瓶（未扣
    案），朝停放在該處之陳立宇所使用車牌號碼000-0000號自
    用小客車前後兩面車牌噴灑，致上開車輛之車牌為油漆所覆
    蓋，而損壞車牌之外觀完好功能及美觀效用（陳奕霖涉嫌毀
    損部分，業經原審法院以109 年度審簡字第631 號判決免刑
    確定），黃鵬文則不滿陳奕霖僅為上開噴漆行為，遂持鐵鎚
    1 把（未扣案）砸毀上開車輛之車窗、車身，致該車輛板金
    凹陷、玻璃毀損而不堪使用，足生損害於陳立宇。
二、案經陳立宇訴由桃園市政府警察局中壢分局報請臺灣桃園地
    方檢察署檢察官偵查起訴。 
    理  由
壹、證據能力
    本件認定事實所引用之卷證資料（包含人證、物證、書證，
    詳下述），並無證據證明係公務員違背法定程序所取得，與
    本案亦有關連性，檢察官、上訴人即被告黃鵬文迄至本案言
    詞辯論終結，均不爭執該等卷證之證據能力或曾提出關於證
    據能力之聲明異議，本院認引為證據為適當，是依刑事訴訟
    法第159條之5等規定，下述認定事實所引用之證據方法均有
    證據能力。
貳、實體部分
一、認定犯罪事實之依據及理由： 
    訊據上訴人即被告黃鵬文固坦承與告訴人陳立宇存有債務糾
    紛且於案發當日白天有與告訴人碰面商談債務未果，惟矢口
    否認有何毀損犯行，辯稱：案發當時被告並未到「大江購物
    中心」停車場，本件是因陳奕霖於案發之前替被告與告訴人
    債務糾紛未果，陳奕霖生心不滿，單獨犯下本案，其指證被
    告之證詞不可採信；況本案監視錄影畫面只有拍到陳奕霖一
    人出現於案發地點，並未拍到被告，告訴人也未看到被告砸
    車，被告亦未出現在案發地點，並無證據證明被告有本件毀
    損犯行云云。然查：
　㈠上開事實，業經證人即同案共犯（亦為被告友人）陳奕霖到
    庭證稱：107年5月30日凌晨1時41分左右，我坐黃鵬文開的
    車到中壢區「大江購物中心」停車場，我挺朋友黃鵬文，就
    從黃鵬文的車上拿鐵樂士噴漆去噴車牌號碼000-0000號自用
    小客車車牌，後來他覺得這樣子不夠，就拿鐵槌砸該小客車
    等語綦詳(見原審易字卷第99頁至第101頁)，核與證人即案
    發當時在被告車上目睹案發過程之陳玟佐（亦為被告友人）
    於偵查中證稱：我於107年5月30日凌晨1點41分許，有到「
    大江購物中心」停車場，是黃鵬文開車載我和陳奕霖一起過
    去的，當時我不知道要做什麼事，我沒下車，黃鵬文叫陳奕
    霖拿車内的鐵樂士，去噴車牌號碼000-0000號自用小客車的
    前後二面車牌，上車後黃鵬文很不高興，就自己拿鐵錘下去
    砸車等語相符(見108年度偵字第1348號卷〈下稱偵字第1348
    號卷〉第46頁背面)。並有車牌號碼000-0000號自用小客車遭
    毀損之相片7張等附卷可佐(見偵字第1348號卷第24頁至第27
    頁)，此部分事實，足堪認定。
　㈡被告固否認犯行並執前詞置辯。然查，然被告與告訴人既存
    有債務糾紛，除據被告供認在卷外，證人陳奕霖亦於原審證
    稱：黃鵬文跟我說，他跟車牌號碼000-0000號自用小客車車
    主之前有借貸關係，是該車主找黃鵬文投資，投資了50萬元
    之後，車主就消失（避不見面）了，消失之後又牽（開）了
    一台名車，黃鵬文覺得是被騙了；黃鵬文說車主是跟陳立宇
    一起的，我們案發前有先去找過陳立宇商討看黃鹏文被編的
    錢要怎麼處理等語相符（見原審易字卷第100頁），足認被
    告毀損告訴人使用之上開車輛洩恨，具犯案動機，是被告辯
    稱本件是因陳奕霖於案發之前替被告與告訴人債務糾紛未果
    ，陳奕霖生心不滿，單獨犯下本案云云，與事實不符，自無
    可採。
  ㈢再者，陳奕霖於本案到原審作證前，其所犯案件就已經判決
    有罪確定，有原審法院109年度審簡字第631號刑事判決書、
    陳奕霖之本院被告前案紀錄表在卷可查(見原審易字卷第85
    頁至第94頁)，陳奕霖自無推諉刑責予被告之動機。況陳奕
    霖、陳玟佐均證述其等為被告之友人，被告亦不爭執此部分
    事實，其等之間應無嫌隙舊怨，陳奕霖、陳玟佐證詞既經具
    結，自可信其等無甘冒偽證罪罪責風險，故意設詞攀誣被告
    之理，又其等證詞互核一致，自足採信。被告雖辯稱：陳奕
    霖指證被告之證詞不可採信云云，然上開事實，除陳奕霖指
    證外，亦據在場目擊證人陳玟佐證述被告案發當時確係在場
    ，並有前述毀損行為無誤等情明確，並有車牌號碼000-0000
    號自用小客車遭毀損照片在卷可憑，均如前述。被告此部分
    所辯，亦與事實不符，不足採信。
  ㈣至被告辯稱：「大江購物中心」停車場監視錄錄影設備並未
    拍攝其在現場之畫面，並無證據證明其有於案發時出現在現
    場云云，然查，案發現場監視錄影光碟，經原審函詢之結果
    ，偵辦之警分局及大江國際購物中心均無留存上開檔案，有
    員警職務報告在卷可查(見原審審易字卷第57頁)，臺灣桃園
    地方檢察署亦無保留相關檔案，有該署109年12月1日函可佐
    (見原審易字卷第159頁），自無從再調閱此部分監視錄影光
    碟查驗，遑論監視錄影設備拍攝有其死角，被告亦有可能規
    避拍攝角度。況確認被告是否於案發時出現在「大江購物中
    心」停車場，非僅查驗監視錄影光碟乙途，亦可經由其他相
    關證據認定，而被告確有於案發出現在「大江購物中心」停
    車場乙節，亦據認定如前，被告此部分所辯，亦不足採信。
　㈤綜上，本案事證明確，被告否認犯行之辯解，委無足採，其
    犯行堪予認定，應依法論科。　
二、論罪：
  ㈠按被告行為後，刑法第354條已於108年12月25日修正公布，
    並於同年月27日生效施行，該條原規定：「毀棄、損壞前二
    條以外之他人之物或致令不堪用，足以生損害於公眾或他人
    者，處二年以下有期徒刑、拘役或五百元以下罰金。」修正
    後則規定：「毀棄、損壞前二條以外之他人之物或致令不堪
    用，足以生損害於公眾或他人者，處二年以下有期徒刑、拘
    役或一萬五千元以下罰金。」查該條於72年6月26日後均未
    修正，故於94年1月7日刑法修正施行後，所定罰金之貨幣單
    位為新臺幣，且其罰金數額依刑法施行法第1條之1第2項前
    段規定提高為30倍，本次修法將上開條文之罰金數額調整換
    算後予以明定，故無新舊法比較之問題，而應依一般法律適
    用原則，逕適用裁判時之法律即修正後刑法第354條。
  ㈡核被告所為，係犯刑法第354條之毀損他人物品罪。被告與陳
    奕霖之間，就上開毀損犯行，有犯意聯絡及行為分擔，為共
    同正犯。被告與陳奕霖上開數舉動毀損行為，係基於同一毀
    損他人物品之目的，且於密切接近之時間、同一地點所為，
    侵害同一人之財產法益，各行為之獨立性極為薄弱，依一般
    社會健全觀念，在時間之差距上難以強行分開，於刑法評價
    上應視為數個舉動之接續施行，合為包括之一行為予以評價
    ，僅論以接續犯之一罪已足。原判決雖漏未論述此部分，惟
    不影響於判決本旨，應予補充。
三、駁回上訴理由：
　㈠原審同此認定，以被告罪證明確，適用刑法第28條、第354條
    、第41條第1項前段、刑法施行法第1條之1第1項等規定，並
    審酌被告僅因債務糾紛，不思以合法管道解決，竟邀集友人
    共同損壞告訴人之自用小客車洩恨，致告訴人受有財產上之
    損害，顯然欠缺尊重他人財產權之法治觀念；犯後未表達悔
    意，亦未能賠償告訴人因犯罪所受之損害，犯後態度非佳，
    及其犯罪之動機、目的、手段、犯罪分工、智識程度、生活
    狀況等一切情狀，量處有期徒刑3月，並諭知易科罰金之折
    算標準。復敘明被告所有供共同犯罪所用之鐵樂士噴漆及鐵
    鎚1把，並未扣案，經審酌後，認係一般生活用品，欠缺刑
    法上之重要性，依照刑法第38條之2第2項之規定，不予宣告
    沒收。
　㈡經核原判決上開認事用法並無違誤，量刑亦稱妥適，被告上
    訴否認犯罪，仍為前揭否認之答辯，並無可採，本院已詳述
    認定之理由如前。被告上訴為無理由，應予駁回。
據上論斷，應依刑事訴訟法第368條，判決如主文。
本案經檢察官王晴怡提起公訴，檢察官蘇佩鈺到庭執行職務。
中　　華　　民　　國　　110 　年　　4 　　月　　29　　日
                  刑事第二十五庭審判長法　官  邱滋杉
                                      法　官  文家倩
                                      法　官  陳彥年
以上正本證明與原本無異。
不得上訴。
                                      書記官  陳嬿如
中　　華　　民　　國　　110 　年　　4 　　月　　29　　日
附錄：本案論罪科刑法條全文
中華民國刑法第354條
毀棄、損壞前二條以外之他人之物或致令不堪用，足以生損害於
公眾或他人者，處2年以下有期徒刑、拘役或1萬5千元以下罰金
。